臺灣高等法院刑事判決
109年度上訴字第10號
上  訴  人  
即  被  告  林中華



上列上訴人即被告因違反毒品危害防制條例案件，不服臺灣桃園
地方法院108年度審訴字第1341號，中華民國108年9月25日第一
審判決（起訴案號：臺灣桃園地方檢察署108年度毒偵字第3430
號），提起上訴，本院判決如下：
    主  文
原判決撤銷。
林中華施用第一級毒品，累犯，處有期徒刑拾月。
    事  實
一、林中華於民國90年間因施用毒品案件，經觀察、勒戒後，認
    無繼續施用毒品之傾向，由臺灣臺南地方檢察署檢察官於90
    年8月27日以90年度營毒偵字第260號為不起訴處分確定。復
    於上開觀察、勒戒執行完畢釋放後5年內，再犯施用毒品案
    件，經再次觀察、勒戒後，認無繼續施用毒品之傾向，由同
    署檢察官於93年6月10日以93年度毒偵字第769號、93年度毒
    偵緝字第161號、93年度毒偵緝字第162號為不起訴處分確定
    。嗣於96年間，再因施用毒品案件，經臺灣臺南地方法院以
    96年度訴字第1768號判決判處應執行有期徒刑1年2月確定。
    另因：①於93年間因重利案件，經臺灣臺南地方法院以94年
    度訴字第137號判決判處有期徒刑1年2月，上訴後，經本院
    臺南分院以95年度上訴字第743號判決撤銷改判有期徒刑1年
    2月，上訴後，經最高法院以97年度台上字第1390號判決撤
    銷發回更審，經本院臺南分院以97年度上更㈠字第144號撤銷
    改判有期徒刑1年，減為有期徒刑6月確定；②於96年間因竊
    盜案件，經臺灣臺南地方法院以96年度訴字第1073號判決判
    處有期徒刑10月，上訴後，經本院臺南分院以97年度上易字
    第95號判決上訴駁回確定；③同年間因竊盜案件，經臺灣彰
    化地方法院以96年度易字第1197號判決判處有期徒刑6月，
    減為有期徒刑3月確定；④同年間因竊盜案件，經臺灣彰化地
    方法院以96年度易字第1511號判決判處有期徒刑6月確定；⑤
    同年間因施用毒品案件，經臺灣臺南地方法院以96年度訴字
    第1768號判決分別判處有期徒刑10月、8月，應執行有期徒
    刑1年2月確定；⑥同年間因竊盜案件，經臺灣嘉義地方法院
    以96年度易字第784號判決判處有期徒刑1年，上訴後，經本
    院臺南分院以97年度上易字第220號判決撤銷改判有期徒刑1
    年，減為有期徒刑6月確定；⑦於97年間因施用毒品案件，經
    臺灣臺南地方法院以97年度訴字第973號判決判處應執行有
    期徒刑1年6月，上訴後，經本院臺南分院以97年度上訴字第
    1063號判決上訴駁回確定；⑧同年間因竊盜案件，經臺灣臺
    南地方法院以97年度簡字第2168號判決判處有期徒刑3月確
    定，上開①至⑥、⑧之罪刑嗣經臺灣臺南地方法院以97年度聲
    字第2182裁定定應執行刑為有期徒刑3年10月確定，嗣經最
    高法院以98年度台非字第85號判決撤銷原裁定，更定應執行
    刑為有期徒刑3年8月確定，與⑦罪刑接續執行，於101年5月1
    8日縮短刑期假釋出監，所餘刑期交付保護管束，嗣經撤銷
    假釋，所餘殘刑10月又17日，自102年11月4日起至103年9月
    16日執行殘刑完畢（於本件構成累犯）。詎其仍不知悔改，
    基於施用第一級毒品海洛因之犯意，於108年5月21日下午3
    時許，在桃園市○○區○○某路旁，以抽香菸之方式施用第一級
    毒品海洛因，嗣因保護管束人身分，經臺灣桃園地方檢察署
    觀護人室通知到場採驗尿液而查獲。
二、案經臺灣桃園地方檢察署觀護人簽請臺灣桃園地方檢察署檢
    察官偵查後起訴。
    理  由
壹、證據能力：
    按被告以外之人於審判外之言詞或書面陳述，除法律有規定
    者外，不得作為證據。被告以外之人於審判外之陳述，雖不
    符同法第159條之1至第159條之4之規定，而經當事人於審判
    程式同意作為證據，法院審酌該言詞陳述或書面陳述作成時
    之情況，認為適當者，亦得為證據；當事人、代理人或辯護
    人於法院調查證據時，知有第159條第1項不得為證據之情形
    ，而未於言詞辯論終結前聲明異議者，視為有前項之同意，
    刑事訴訟法第159條第1項、第159條之5第1項、第2項分別定
    有明文。查本案下述據以認定上訴人即被告林中華犯罪之供
    述證據，檢察官及被告於本院審理時均未爭執其證據能力，
    且迄於言詞辯論終結前均未聲明異議，復經審酌該等言詞陳
    述或書面作成時之情況並無違法、不當或顯不可信之狀況，
    依刑事訴訟法第159條之5第2項之規定，均有證據能力；又
    本案認定事實之其餘非供述證據，並無證據證明係公務員違
    背法定程式所取得，依同法第158條之4反面解釋，亦均有證
    據能力，合先敘明。
貳、實體方面：
一、上揭事實，業據被告林中華於警詢、原審及本院審理時均坦
    承不諱（見毒偵卷第53、54頁、原審卷第32、37頁、本院卷
    第102頁），並有臺灣桃園地方檢察署施用毒品犯採尿報到
    編號表、尿液檢體監管紀錄表、台灣尖端先進生技醫藥股份
    有限公司108年6月6日濫用藥物檢驗報告各1份（見毒偵卷第
    5-9頁）在卷可稽，足認被告前揭任意性自白與事實相符，
    堪以採信。本件事證明確，被告上開犯行堪以認定，應依法
    論科。
二、論罪：
  ㈠核被告所為，係犯毒品危害防制條例第10條第1項之施用第一
    級毒品罪。被告持有海洛因進而施用，該持有之低度行為，
    為施用之高度行為所吸收，不另論罪。
  ㈡又被告曾有如事實欄所載論罪科刑暨執行情形，有本院被告
    前案紀錄表在卷可參，其於有期徒刑執行完畢後，5年內故
    意再犯本案有期徒刑以上之罪，為累犯，應依刑法第47條第
    1項規定加重其刑。至司法院大法官於108年2月22日就累犯
    規定是否違憲乙事，作成釋字第775號解釋：「有關累犯加
    重本刑部分，不生違反憲法一行為不二罰原則之問題。惟其
    不分情節，基於累犯者有其特別惡性及對刑罰反應力薄弱等
    立法理由，一律加重最低本刑，於不符合刑法第59條所定要
    件之情形下，致生行為人所受之刑罰超過其所應負擔罪責之
    個案，其人身自由因此遭受過苛之侵害部分，對人民受憲法
    第8條保障之人身自由所為限制，不符憲法罪刑相當原則，
    牴觸憲法第23條比例原則。」所謂不分情節，一律加重最低
    本刑抵觸憲法第23條比例原則之情，解釋理由文例舉，最低
    法定本刑為6月有期徒刑，累犯加重結果，最低本刑為7月有
    期徒刑。本來法院認為諭知6月有期徒刑得易科罰金或易服
    社會勞動即可收矯正之效或足以維持法秩序（刑法第41條第
    1項及第3項規定參照），但因累犯加重最低本刑之結果，法
    院仍須宣告7月以上有期徒刑，致不得易科罰金或易服社會
    勞動。是累犯加重本刑之規定並未違憲，然遇本有機會易科
    罰金或易服勞役，卻因累犯規定，在無酌減、自首或其他減
    刑之情下，一律依累犯規定加重本刑，致行為人不得易科罰
    金或易股勞役，方有抵觸憲法第23條比例原則，而不得加重
    。查被告前已因多次施用毒品而遭判刑確定，卻未戒除毒品
    竟再為本案施用毒品之犯行，顯就刑罰反應力薄弱，本案依
    被告累犯及犯罪情節，加重最低本刑並無不符罪刑相當原則
    之情事，自無上開解釋之適用，併此敘明。
  ㈢按「犯第4條至第8條、第10條或第11條之罪，供出毒品來源
    ，因而查獲其他正犯或共犯者，減輕或免除其刑」、「犯第
    4條至第8條之罪於偵查及審判中均自白者，減輕其刑」，毒
    品危害防制條例第17條第1項、第2項固有明文規定。然查，
    本件被告所為係犯毒品危害防制條例第10條第1項施用第一
    級毒品罪，並非同條例第4條至第8條所示之罪，自無適用同
    條例第17條第2項規定減刑之餘地；至被告雖曾以○○○○○○○○○
    ○○○○○○○，並至警局製作筆錄，此有○○市政府警察局○○分局0
    00年0月00日○○○○字第0000000000號函暨附件警詢筆錄在卷
    可按（見本院卷第77-89頁），然該○○案仍在偵辦中，尚未
    經檢察官偵查起訴，尚難謂被告有供出毒品來源，因而查獲
    其他正犯或共犯者之情形，自不符合同條例第17條第1項規
    定之要件，併予敘明。
三、撤銷改判之理由：
  ㈠原審對被告論罪科刑，固非無見，惟查：㈠本件被告有如事實
    欄所載論罪科刑暨執行情形，有本院被告前案紀錄表在卷可
    參，其於有期徒刑執行完畢後，5年內故意再犯本案有期徒
    刑以上之罪，應論以累犯，原審對此漏未說明適用，顯有不
    當；㈡又被告於原審宣判後有以○○○○○○○○○○○並至警局製作筆
    錄，雖然該○○案仍在偵辦中，尚未經檢察官偵查起訴，而不
    符合毒品危害防制條例第17條第1項規定之要件，無從依該
    規定減輕其刑，然已可認其犯後態度尚稱良好，原審未及斟
    酌此有利於被告之量刑因子，自有未洽。被告上訴意旨請求
    依毒品危害防制條例第17條第1項、第2項規定減輕其刑云云
    ，固無理由，惟原判決既有前開可議之處，自應由本院將原
    判決予以撤銷改判。
  ㈡爰以行為人之責任為基礎，審酌被告已非初犯施用毒品罪，
    經觀察、勒戒及刑之執行完畢後，均未能徹底戒絕施用毒品
    之犯行，猶另萌施用毒品之犯意，仍施用足以導致人體機能
    發生依賴性、成癮性及抗藥性等障礙之第一級毒品，顯見其
    戒除毒癮之意志薄弱；惟念及被告犯後始終坦承犯行，並供
    出並檢舉毒品上游，堪認衷心悛悔，且被告施用毒品之犯行
    ，本質上屬戕害自己身心健康之行為，尚未有嚴重破壞社會
    秩序或侵害他人權益之情形，併參酌被告之素行、自陳其職
    業為木工、月收入約新臺幣3、4萬元、有1名成年子女沒有
    工作、教育程度為國中肄業等一切情狀，量處如主文第2項
    所示之刑，以示懲儆。
據上論斷，應依刑事訴訟法第369條第1項前段、第364條、第299
條第1項前段，刑法第11條、第47條第1項，毒品危害防制條例第
10條第1項，判決如主文。
本案經檢察官林秀敏提起公訴，檢察官董怡臻到庭執行職務。
中    華    民    國    109   年    3     月    19    日
                  刑事第二十三庭審判長法  官  李釱任
                                      法  官  連育群
                                      法  官  崔玲琦
以上正本證明與原本無異。
如不服本判決，應於收受送達後20日內向本院提出上訴書狀，其
未敘述上訴之理由者並得於提起上訴後20日內向本院補提理由書
（均須按他造當事人之人數附繕本）「切勿逕送上級法院」。
                                      書記官  李政庭
中    華    民    國    109   年    3     月    19    日

附錄：本案論罪科刑法條全文

毒品危害防制條例第10條
施用第一級毒品者，處6月以上5年以下有期徒刑。
施用第二級毒品者，處3年以下有期徒刑。